臺灣板橋地方法院刑事判決　　　　　　　 96年度易字第613號
公　訴　人　臺灣板橋地方法院檢察署檢察官
被　　　告　甲○○
上列被告因妨害自由案件，經檢察官提起公訴（95年度偵字第28
751號），本院判決如下：
    主  文
甲○○以強暴妨害人行使權利，處拘役伍拾日，如易科罰金，以
新臺幣壹仟元折算壹日。減為拘役貳拾伍日，如易科罰金，以新
臺幣壹仟元折算壹日。
其餘被訴侵入住宅部分無罪。
    事  實
一、甲○○於民國95年5 月1 日將其所有美髮器具設備頂讓予乙○○、鍾勝維、丙○○，並與乙○○等人約定入股乙○○、
    鍾勝維、丙○○共同經營位於臺北縣永和市○○路360 巷4
    號之「林麗髮型造型坊」。嗣因甲○○對「林麗髮型造型坊
    」之入股及分紅比例，與乙○○迭生爭執，乙○○擬結束「
    林麗髮型造型坊」之經營，遂於95年9 月21日晚間，邀約甲○○前往上址，洽談「林麗髮型造型坊」結束營業事宜，並
    請甲○○清點店內物品。詎甲○○竟於翌（22）日凌晨2時
    許，趁乙○○等人先行離去時，基於妨害他人行使權利之犯
    意，擅自請不知情之鎖匠更換上址「林麗髮型造型坊」之鐵
    門遙控器，致乙○○無法入內，而以此強暴之方式妨害乙○○行使權利，嗣後並將上址店內物品予以變賣牟利（竊盜部
    分另經本院以95年度簡字第7536號簡易判決判處拘役50日，
    現正上訴中）
二、案經鍾勝維、乙○○、丙○○告訴臺灣板橋地方法院檢察署
    檢察官偵查起訴。
    理  由
壹、有罪部分：
一、程序部分：
    按被告以外之人於審判外之陳述，雖不符刑事訴訟法第159
    條之1 至第159 條之4 之規定，而經當事人於審判程序同意
    作為證據，法院審酌該言詞陳述或書面陳述作成時之情況，
    認為適當者，亦得為證據；當事人、代理人或辯護人於法院
    調查證據時，知有刑事訴訟法第159 條第1 項不得為證據之
    情形，而未於言詞辯論終結前聲明異議者，視為有前項之同
    意，刑事訴訟法第159 條之5 第1 項、第2 項分別有明文。
    經查，本判決下列所引用被告甲○○以外之人於審判外之陳
    述（包括書證），檢察官、被告甲○○於本院言詞辯論終結
    前均未聲明異議，本院審酌上開證據資料製作時之情況，尚
    無違法不當及證明力明顯過低之瑕疵，亦認為以之作為證據
    應屬適當，故揆諸前開規定，依刑事訴訟法第159 條之5 規
    定，認前揭證據資料均有證據能力。
二、實體部分：
(一)訊據被告甲○○固坦承於95年5 月1 日將所有美髮器具設備
    頂讓予乙○○、鍾勝維、丙○○，並與乙○○等人約定入股
    其等所經營之「林麗髮型造型坊」，並於同年9 月21日晚間
    ，應乙○○之邀前往上址，清點物品，並請不知情之鎖匠，
    更換上址鐵捲門之遙控器之事實，惟矢口否認涉有妨害人行
    使權利犯行，辯稱：伊擔心離開後，店內東西會短少，因為
    伊已經清點完畢，伊必須預防店內的東西會短少云云。經查
    ：
  1.被告甲○○與證人乙○○於95年5月1日合夥經營「林麗髮型
    造型坊」，並於95年9月22日凌晨2時許，請不知情之鎖匠至
    上址「林麗髮型造型坊」更換鐵捲門遙控器乙節，業據被告
    甲○○自承在卷，核與證人即告訴人乙○○於本院審理時到
    庭具結證述明確，並有合約書及頂讓切結書各1 紙在卷可按
    ，是此部分之事實堪以認定。
  2.被告甲○○雖以前詞置辨，然被告甲○○於本院行準備程序
    時先供稱：「我請葉小姐在清單上簽名，她就不簽，人就走
    掉了，門也沒有關，我就等到1 點半，但是因為我沒有原來
    鐵捲門的開關，我就把鐵捲門的開關換掉」等語（詳本院卷
    第26頁），復於本院審理時供稱：「（檢察官問：你換鑰匙
    之目的為何？）我怕我走了以後，店內的東西會短少，因為
    我們已經清點完了。我必須預防店內的東西會短少」等語（
    詳本院96年6 月29日審判筆錄），被告甲○○就其更換「林
    麗髮型造型坊」鐵捲門遙控器之原因為何，先後供述已有不
    一，實有探究之必要。
  3.首先，證人乙○○於本院審理時證稱：「（檢察官問：店內
    鐵捲門有無內部手動開關？）有的，可以用遙控器及手動開
    關，如果要離開可以用手動開關」等語（詳本院前開審判筆
    錄），而「林麗髮型造型坊」內有鐵捲門之手動開關乙節，
    亦為被告甲○○所不否認（詳前開審判筆錄），是被告甲○○於本院行準備程序時供稱：因無「林麗髮型造型坊」鐵捲
    門之遙控器，才更換鐵捲門之遙控云云，顯非實在。
  4.又證人乙○○於本院審理時復證稱：「（檢察官問：與被告
    何關係？）林麗髮廊合夥人」、「（檢察官問：合夥期間何
    人經營？）我與另外3 個合夥人，不含被告」、「（檢察官
    問：95年9 月21日是否有請被告至店裡？）有的，是要跟被
    告說這家店無法經營下去，要把店內的資產清點，因之前有
    經過三次的協調，我們要繼續付房租，因為剩下來的東西是
    我們共有的，無法處理，所以想先請被告確認股權以後再看
    如何處理」、「我當時有跟被告說今日是要清點店內東西」
    、「（檢察官問：第二天是否還有去店裡？）有的，我們有
    請房東及管理員一起去，因為鐵門遙控器不能使用，鐵門打
    不開」、「更改後的鑰匙是被告保管的，我們有會同警員及
    律師通知請被告來開門，被告並沒有來開門」等語（詳前開
    審判筆錄），倘被告甲○○主觀上認為物品業已清點完畢，
    擔心物品會遭證人乙○○或他人取走，而更換「林麗髮型造
    型坊」之鐵捲門遙控器，則其理應將上情告知證人乙○○，
    並於證人乙○○要求開啟上址鐵捲門時，立即前往開門，以
    向證人乙○○確認業已清點之物品，惟被告甲○○竟捨此不
    為，既未將業已更換鐵捲門遙控器之事主動告知證人乙○○
    ，復於證人乙○○要求開門時，拒絕前往開門，足徵被告甲○○更換上址髮廊鐵捲門遙控器之目的，無非係為了阻止證
    人乙○○進入「林麗髮型造型坊」，是被告甲○○辯稱：擔
    心業已清點完畢之物品遭人取走，始更換髮廊鐵捲門之遙控
    器云云，顯係卸責之詞，不足採信。
  5.綜上所述，被告甲○○所為顯已達以強暴方式妨害告訴人乙○○行使進入「林麗髮型造型坊」之權利之程度甚明。被告
    甲○○前揭所辯無非卸責之詞，均不足採信。本案事證明確
    ，被告甲○○犯行堪以認定。
(二)核被告甲○○所為，係犯刑法第304條第1項之妨害人行使權
    利罪。被告甲○○利用不知情之鎖匠更換「林麗髮型造型坊
    」之鐵捲門遙控器以遂行其犯行，為間接正犯。爰審酌被告
    甲○○之智識程度、犯罪動機、目的、所用手段、對被害人
    所生危害程度、及犯罪後否認犯行之態度等一切情狀，量處
    如主文所示之刑，並依刑法第41條第1 項前段規定，諭知易
    科罰金之折算標準，以資懲儆。再者，被告甲○○前揭犯罪
    時間在96年4 月24日以前，合於減刑條件，應依中華民國96
    年罪犯減刑條例第2 條第1 項第3 款之規定，減其刑期2 分
    之1，並諭知如易科罰金之折算標準。
貳、無罪部分：
一、公訴意旨略以：被告甲○○於95年9 月21日，應乙○○之邀
    約，前往「林麗髮型造型坊」洽談結束營業之事，詎被告甲○○竟基於侵入住宅之犯意，於清點店內物品後，即強佔店
    面，雖經告訴人乙○○要求離開，仍置之不理，因認被告甲○○涉犯刑法第306 條第2 項之受退去之要求仍留滯住宅罪
    嫌等語。
二、按犯罪事實應依證據認定之，無證據不得認定犯罪事實，又
    不能證明被告犯罪或其行為不罰者，應諭知無罪之判決，刑
    事訴訟法第154 條第2 項、第301 條第1 項分別定有明文。
    次按認定不利於被告之事實，須依積極證據，茍積極之證據
    本身存有瑕疵而不足為不利於被告事實之認定，即應為有利
    於被告之認定，更不必有何有利之證據，而此用以證明犯罪
    事實之證據，猶須於通常一般人均不至於有所懷疑，堪予確
    信其已臻真實者，始得據以為有罪之認定，倘其證明尚未達
    到此一程度，而有合理性之懷疑存在，致使無從為有罪之確
    信時，即應為無罪之判決，此有最高法院82年度台上字第16
    3 號判決、76年台上字第4986號、30年上字第816 號等判例
    意旨可資參照。
三、公訴人認被告甲○○涉犯刑法第306 條第2 項之受退去之要
    求仍留滯住宅罪嫌，無非係以告訴人乙○○之指訴，為其主
    要論據。
四、訊據被告甲○○固不否認於95年9 月21日晚間在「林麗髮型
    造型坊」時，乙○○有要求伊離開，伊並未離開之事實，惟
    矢口否認有何侵入住宅犯行，辯稱：伊認為伊有權利待在「
    林麗髮型造型坊」，所以才未離開等語。經查：按無故侵入
    他人住宅、建築物或附連圍繞之土地或船艦者，處1 年以下
    有期徒刑、拘役或3 百元以下罰金，無故隱匿其內，或受退
    去之要求而仍留滯者，亦同，刑法第306 條定有明文；次按
    各合夥人之出資，及其他合夥財產，為合夥人全體之公同共
    有，民法第668 條定有明文。查被告甲○○與證人乙○○於
    95年5 月1 日合夥經營「林麗髮型造型坊」乙節，業經本院
    認定在前，從而，「林麗髮型造型坊」對被告甲○○而言，
    即屬合夥財產，並非屬「他人」之建築物。是被告甲○○縱
    受退去之要求而仍留滯，仍不符合刑法第306 條之構成要件
    ，要無論以受退去之要求仍留滯其內罪之餘地。
五、綜上所論，被告甲○○所為尚與刑法第306 條之構成要件有
    間，自難認被告甲○○有何受退去之要求仍留滯其內罪，此
    外，復查無其他積極證據足以證明被告甲○○有何公訴人所
    指犯行，自屬不能證明被告甲○○此部分犯罪，依法應為無
    罪之諭知。
據上論斷，應依刑事訴訟法第301 條第1 項、第299 條第1 項前
段，刑法第304 條第1 項、第41條第1 項前段，刑法施行法第1
之1 條第1項 、第2 項前段、96年罪犯減刑條例第2 條第1 項第
3 款、第7 條，判決如主文。
本案經檢察官吳宗光到庭執行職務。
中　　華　　民　　國　　96　　年　　7 　　月　　20　　日
                  刑事第十七庭審判長  法　官  李幼妃
                                      法  官  張紹省
                                      法  官  鄭燕璘
以上正本證明與原本無異
如不服本判決應於送達後10日內向本院提出上訴狀
                                      書記官　呂紹明
中　　華　　民　　國　　96　　年　　7　　月　　20　　日
附錄本案論罪科刑法條全文：
刑法第304條：
以強暴、脅迫使人行無義務之事或妨害人行使權利者，處3年以
下有期徒刑、拘役或3百元以下罰金。
前項之未遂犯罰之。
